【裁判字號】    99,易,537
【裁判日期】    990713
【裁判案由】    詐欺
【裁判全文】
臺灣高雄地方法院刑事判決               99年度易字第537號
公  訴  人  臺灣高雄地方法院檢察署檢察官
被      告  丙○○
上列被告因詐欺案件，經檢察官提起公訴（98年度偵緝字第2108
號），本院判決如下：
    主  文
本件免訴。
    理  由
一、公訴意旨略以：被告丙○○（下稱被告）可得預見將自己帳
    戶供他人使用，依一般社會生活之通常經驗，可能幫助不法
    犯罪集團掩飾或隱匿重大犯罪所得之財物，致使被害人及警
    方追查無門之情況下，仍不違背其本意，基於幫助詐欺之不
    確定故意，將其於民國97年5 月16日向中華郵政股份有限公
    司鳳山郵局所申請之郵局帳戶（帳號00000000000000號，下
    稱郵局帳戶）及於同年5 月19日向合作金庫銀行鳳松分行（
    起訴書誤載為鳳山分行）所申請之金融帳戶（帳號00000000
    00000 號，下稱合庫帳戶）之提款卡與密碼，於97年5 月24
    日前某日，在不詳地點提供予姓名年籍均不詳之人所屬詐欺
    集團成員使用。該詐欺集團成員取得被告提供之前開帳戶後
    ，即共同意圖為自己不法之所有，基於詐欺取財之犯意聯絡
    ，由該詐欺成員假冒為東森電視購物頻道或雅虎購物網站人
    員，於97年（起訴書誤載為98年）5 月24日15時40分、15時
    47分，以電話分別向丁○○、甲○○佯稱：購物款項有分期
    付款上之錯誤云云；另於同日17時30分許，以電話聯絡乙○○佯稱：因購物付款時轉入自動扣款的帳號，要中止自動扣
    款云云，致丁○○、甲○○、乙○○均因而陷於錯誤，遂前
    往自動櫃員機前依指示操作，而分別由江沛臻匯款新臺幣（
    下同）9,806 元、12,412元進入被告之郵局帳戶內；由丁○○匯款26,842元進入被告合庫帳戶內；由乙○○匯款5,781
    元進入被告合庫帳戶內，並均立即遭人提領一空。嗣因丁○○、甲○○、乙○○發覺有異而報警處理，始由警循線查悉
    上情。因認被告涉犯刑法第30條第1 項、第339 條第1 項詐
    欺取財罪之幫助犯等語。
二、按案件曾經判決確定者，應諭知免訴之判決，刑事訴訟法第
    302 條第1 款定有明文。此項訴訟法上所稱之一事不再理原
    則，關於實質上一罪或裁判上一罪，均有其適用，而刑法第
    55條規定之想像競合犯，屬於裁判上一罪，若想像競合犯所
    觸犯之一部分罪名，業經判決確定，其效力當然及於全部，
    倘檢察官復就想像競合犯之其他罪名，重行起訴，即應諭知
    免訴之判決（最高法院著有60年臺非字第77號判例及91年度
    台上字第3386號判決可資參照）。
三、經查，被告前被訴於97年5 月16日至同年月24日間某日之不
    詳時間，在不詳地點，將前揭郵局帳戶之存簿、提款卡、密
    碼，交付予不詳姓名年籍之詐欺集團成員。該詐欺集團在取
    得後，即於97年5 月24日19時2 分許，撥打電話向洪育綺佯
    稱為東森購物台之員工及元大銀行人員，以洪育綺在東森購
    物台購物，因線上刷卡時工作人員誤拿申請單，致重複刷卡
    ，要退費云云，洪育綺因而陷於錯誤，於97年5 月24日21時
    9 分許，依對方指示至臺中市○○路上之合作金庫銀行ATM
    自動櫃員提款機，轉帳5,989 元至被告郵局帳戶內，隨即遭
    提領一空，嗣因洪育綺發現事有蹊蹺，報警查獲之犯罪事實
    ，業經本院以97年度審簡字第6848號（下稱前案）簡易判決
    處有期徒刑3 月，並於98年6 月15日確定，有刑事判決書、
    臺灣高等法院被告全國前案紀錄表附卷可稽，並經調取該案
    卷宗審認無訛。本件被告於本院審理亦坦稱：「郵局、合庫
    帳戶之存摺、提款卡及密碼是同時交付給他人，該2 本帳簿
    都是馬上辦好就被拿走的」（本院卷第18頁），而被告係分
    別於97年5 月19日及97年5 月16日申辦合庫帳戶及郵局帳戶
    ，有合作金庫銀行鳳松分行97年10月16日合金鳳松第000000
    0000號、中華郵政股份有限公司鳳山郵局97年9 月23日鳳營
    字第0970101159號函暨被告開戶基本資料附卷可稽（見高縣
    警刑偵四字第0980079185號卷第16頁、第23頁），故被告是
    否同時將各該帳戶交予相同詐騙集團，雖有未明，然本件由
    詐騙集團均係假冒為東森電視購物頻道或雅虎購物網站人員
    ，諉稱被害人購物付款之方式有誤，須前往自動櫃員機中止
    自動扣款，其詐騙手法一致，且被害人洪育綺、丁○○、甲○○、乙○○均係同日遭詐騙匯款，甚至被害人丁○○、甲○○遭詐騙之時間僅相隔7 分鐘，而遭詐騙金額又均匯往被
    告申辦之郵局及合庫帳戶內，足認係相同詐騙集團同時使用
    被告郵局及合庫帳戶作為詐騙後收款取款之行為，被告既係
    同時一次提供其郵局帳戶及合庫帳戶之存摺、提款卡及密碼
    等物給他人，僅有一次幫助行為，且被告以一幫助行為致被
    害人洪育綺、丁○○、甲○○、乙○○受騙損失財物，係一
    行為觸犯數罪名，為想像競合犯。其中之郵局帳戶，業經前
    案判決處有期徒刑3 月確定，則本案與前案既具裁判上一罪
    關係，依審判不可分原則，應為前案確定判決之既判力效力
    所及，揆諸前開規定及說明，爰諭知免訴之判決。
據上論斷，應依刑事訴訟法第302 條第1 款，判決如主文。
本案經檢察官戊○○到庭執行職務。
中    華    民    國    99    年    7     月    13    日
                  刑事第八庭  審判長法  官  王伯文
                                    法  官  蔣志宗
                                    法  官  謝宗翰
以上正本證明與原本無異。
如不服本判決應於收受送達後10日內向本院提出上訴書狀，並應
敘述具體理由；如未敘述上訴理由者，應於上訴期間屆滿後20日
內向本院補提理由書（均須按他造當事人之人數附繕本）「切勿
逕送上級法院」。
中    華    民    國    99    年    7     月    13    日
                                    書記官  李宗諺

司法院資訊處製作；財團法人民間司法改革基金會備份。
